臺灣高等法院民事裁定　　　　　　　　　 96年度抗字第573號
抗　告　人　乙○○
　　　　　　　　　　　　樓
上列抗告人因與相對人甲○○○○○○間損害賠償事件，對於中
華民國96年3 月15日臺灣桃園地方法院94年度訴字第809 號所為
裁定提起抗告，本院裁定如下：
    主  文
抗告駁回。
抗告費用由抗告人負擔。
    理  由
一、按當事人兩造無正當理由遲誤言詞辯論期日者，除別有規定
    外，視為合意停止訴訟程序。如於4個月內不續行訴訟者，
    視為撤回其訴或上訴；又當事人於辯論期日到場不為辯論者
    ，視同不到場，民事訴訟法第191條第1、2項、第387條分別
    定有明文。所謂兩造遲誤言詞辯論期日，係指當事人兩造受
    合法通知，均無正當理由，未於言詞辯論期日到場，或到場
    不為辯論之情形而言（最高法院70年台上字第3904號判例意
    旨參照）。
二、經查，兩造間損害賠償事件，經原法院於民國（下同）95年
    8月4日上午10時30分行言詞辯論程序，該通知於95年6月14
    日送達（寄存送達）抗告人，抗告人經合法通知無正當理由
    不到庭，相對人到場拒絕辯論而視同亦未到場，是兩造當事
    人無正當理由遲誤言詞辯論期日，視為合意停止訴訟程序，
    有送達證書2紙及該言詞辯論筆錄在卷可稽（見原審卷2第18
    8、189、195頁）。本件既於95年8月4日視為合意停止，兩
    造遲至95年12月5日屆滿四個月前，均未聲請續行訴訟，本
    件訴訟程序即視為撤回其訴而告終結。
三、抗告人雖主張：抗告人因另案即本院刑事庭95年度上更(一)字
    第322號家暴傷害等案件，傳喚抗告人（即該案告訴人）及
    告訴代理人王中平律師，須於95年8月4日上午10時50分到庭
    ，而該案係抗告人提起上訴，經最高法院發回更審，抗告人
    有親自出庭，以提供新事證，確保抗告人權益之必要，嗣抗
    告人確實於該日上午10點50分準時至本院刑事庭報到，接受
    庭訊，並提供新事證，此非抗告人委任律師所得取代，況原
    法院與本院刑事庭，位於不同縣市，抗告人無法於庭期僅相
    差20分鐘之情況下，皆能到庭接受庭訊，僅能擇一出庭應訊
    ，故抗告人未能於本事件到庭，有正當理由，並無遲誤原審
    言詞辯論之情事云云。按當事人因別一事件須至他法院到場
    ，除有不能委任訴訟代理人到場之情形外，即非因不可避之
    事故而不到場，自難謂有正當理由（最高法院28年上第1574
    號、30年上字第180號判例意旨參照）。本件抗告人於95年8
    月4日上午10時30分言詞辯論期日，縱因另案於同日上午10
    時50分須親自至本院刑事庭開庭，惟本件抗告人並無不能委
    任訴訟代理人到場之情形，揆之首揭說明，其未於言詞辯論
    期日到場既非因天災或其他不可避之事故，自仍應認其無正
    當理由遲誤言詞辯論期日。是抗告人上開所辯，委無足採。
四、抗告人又主張：抗告人已於本件言詞辯論期日前，向原審法
    院敘明理由，聲請變更期日，然原法院並未就是否許可不到
    場，作成裁定通知抗告人，抗告人既未接獲原法院變更期日
    聲請為准駁之裁定，不得遽認抗告人無正當理由遲誤95年8
    月4日言詞辯論期日云云。按審判長所定之言詞辯論期日，
    不因當事人聲請變更而失其效力，故當事人一造雖聲請變更
    期日，但在未經審判長裁定變更前，仍須於原定期日到場，
    否則仍應認為遲誤期日（最高法院28年上字第501號判例意
    旨參照）。本件抗告人於言詞辯論期日前之95年7月31日固
    以其需於95年8月4日上午10時50分，至本院刑事庭95年度上
    更(一)字第322號家暴傷害等案件應訊，無法於同日上午10時
    30分到庭應訊為由，向原法院聲請再擇期開庭，有民事聲請
    狀可憑（見原審2卷191、192頁），惟未經審判長裁定准許
    變更期日前，原定95年8月4日之言詞辯論期日既不因抗告人
    之聲請變更而失其效力，揆之前述判例意旨，抗告人自仍須
    於該原定期日到場，否則即生遲誤期日之法定效果。乃兩造
    均遲誤而未於該言詞辯論期日到場，並於視為合意停止訴訟
    程序之該日起4個月內未聲請續行訴訟，衡之首揭說明，抗
    告人提起之本件訴訟，自應視為撤回。是抗告人上開所辯，
    亦不足採信。
五、抗告人另主張：抗告人之住居所為台北市北投區○○○路○
    段220巷7號4樓，任職地為桃園市○○○街139號北門國小，
    惟原法院竟以抗告人起訴狀誤繕之住址即「台北縣三重市○
    ○街102號5樓」為寄存送達，其送達自不合法云云。按送達
    於應受送達人之住居所、事務所或營業所行之，民事訴訟法
    第136條第1項定有明文。所謂住所，即以久住之意思住於一
    定地域之謂；所謂居所，乃以暫時目的所居之場所。又不能
    依民事訴訟法第136條、第137條之規定為送達者，得依同法
    第138條之規定為寄存送達。再戶籍法為戶籍登記之行政管
    理規定，戶籍地址乃係依戶籍法所為登記之事項，戶籍地址
    並非為認定住居所之唯一標準。查，本件抗告人提出之起訴
    狀、94年3月3日民事陳報狀、同日民事聲請狀、94年7月15
    日民事陳報狀、94年8月31日民事調查證據聲請狀(一)、94年9
    月23日民事調查證據聲請狀(二)、95年2月7日民事聲請閱覽卷
    宗狀、95年2月14日民事補陳暨理由狀、95年2月17日民事調
    查證據聲請狀(三)、95年5月19日民事續行訴訟聲請狀、民事
    聲請閱覽卷宗狀等，均載明住台北縣三重市○○街102號5樓
    ，有上開書狀附卷可憑（見原審1卷7、210、213頁，原審2
    卷11、21、29、52、54、118、181、185頁）；嗣抗告人於
    95年7月31日提出聲請原法院變更95年8月4日言詞辯論期日
    之民事聲請狀，亦載明住台北縣三重市○○街102號5樓，並
    載明「茲奉鈞院傳票，訂95年8月4日上午10時30分庭訊。聲
    請人適因另案之告訴人必須於95年8月4日上午10時50分至台
    灣高等法院刑事庭庭訊」，有上開書狀可按（見原審2卷191
    頁），顯見抗告人係以台北縣三重市○○街102號5樓為住居
    所，且並已收受送達，是原法院95年8月4日言詞辯論期日通
    知書以上開住址為寄存送達，於法並無不合，抗告人以送達
    不合法置辯，亦不足採。
六、末查，按民事訴訟法第191條規定，視為撤回起訴時，此項
    撤回之效果，無待於法院之裁判或其他行為而始發生，法院
    以此事實通知當事人，乃便民措施之一種，在訴訟上不生任
    何效果（最高法院63年度台抗字第97號判例要旨參照）。查
    本件，因兩造無正當理由遲誤95年8月4日之言詞辯論期日，
    依民事訴訟法第191條規定，已於95年12月5日發生視為撤回
    起訴之效果，原無待法院之裁判或其他行為始行發生訴訟終
    結之效力。是兩造縱於上開撤回起訴之效力發生後，迄原法
    院通知函文到達前，陸續為遞送呈報及聲請閱卷等行為，甚
    而原法院於96年1月5日再為開庭（見原審2卷295頁），均不
    能使發生撤回起訴效果之訴訟再予回復訴訟程序，附此敘明
    。
七、綜上所述，本件因兩造無正當理由遲誤95年8月4日言詞辯論
    期日，視為合意停止訴訟程序，且遲至95年12月5日屆滿4個
    月前，均未聲請續行訴訟，已視為撤回其訴而告終結。從而
    ，原法院裁定駁回抗告人續行訴訟之聲請，於法並無違誤。
    抗告意旨指摘原裁定不當，求予廢棄，為無理由，應予駁回
    。
八、據上論結，本件抗告為無理由，裁定如主文。
中　　華　　民　　國　　96　　年　　8 　　月　　7 　　日
                    民事第五庭
                        審判長法　官  魏麗娟
　　　　　　　　　　  　　　　法　官  陳博享
　　　　　　　　　　　  　　　法　官  蔡芳齡
正本係照原本作成。
本裁定除以適用法規顯有錯誤為理由，並經本院許可外，不得再
抗告。如提起再抗告，應於收受後10日內委任律師為訴訟代理人
向本院提出再抗告狀。並繳納再抗告費新台幣１千元。
中　　華　　民　　國　　96　　年　　8 　　月　　13　　日
                              書記官  蔡錦輝
